【裁判字號】    92,台上,4591
【裁判日期】    920821
【裁判案由】    違反藥事法
【裁判全文】
最高法院刑事判決                              九十二年度台上字第四五九一號
    上訴人  甲○○
右上訴人因違反藥事法案件，不服台灣高等法院台南分院中華民國九十年三月十三日
第二審更審判決（八十九年度上更(一)字第六一八號，起訴案號：台灣台南地方法院檢
察署八十六年度偵字第七五五二、八六八五號），提起上訴，本院判決如左：
    主  文
原判決撤銷，發回台灣高等法院台南分院。
    理  由
本件原判決認定上訴人甲○○與其妻鍾翠蓮（一審尚未審結），在台北市○○○路○
段三０一號六樓經營「馨燕企業有限公司」（下稱馨燕公司），利用已取得藥商許可
執照為掩護，與魏志華（業經判處罪刑確定）共同基於概括製造偽藥販賣牟利之犯意
聯絡，未經行政院衛生署核准，連續於民國八十五年十一月、八十六年一月、八十六
年三月，先後三次推由鍾翠蓮以馨燕公司名義提供原、副料及配方，交由魏志華在台
中市○○區○○路一段九六五巷三十六弄十九號，及台中縣太平市○○路○段三四六
巷三十弄十五號私設之製藥工廠，擅自製造含鎮靜安眠劑ＬＯＲＡＺＥＰＡＭ及ＤＩ
ＡＺＥＰＡＭ（俗稱安定）之藥片二百萬粒，分三批交付予馨燕公司，每一萬粒由馨
燕公司給付魏志華新台幣（下同）五百六十元至六百五十元不等之代工酬勞，馨燕公
司再以每百粒一百二十五元至一百六十元不等之價格售予梁錫舜（另案審理）牟利；
又於八十五年間以同樣方式，囑由魏志華在上址製造含ＦＬＵＮＩ｜ＴＲＡＺＥＰＡ
Ｍ（俗稱ＦＭ２）藥丸一百萬粒、含減肥藥ＰＨＥＮＹＰＲＯＰＡＮＯＬＡＭＩＮＥ
成分之紅白色膠囊一批、及含鎮靜安眠劑ＴＲＩＡＺＯＬＡＭ（即三唑他）之橢圓形
藥片一批，交付予馨燕公司轉售予梁錫舜，減肥藥、ＦＭ２藥丸及含鎮靜安眠劑藥片
，每一粒由馨燕公司給付魏志華一元至二角不等之代工酬勞，馨燕公司再以每一粒一
元六角至四角不等之價格售予梁錫舜牟利。嗣於八十六年五月間，馨燕公司再以同樣
方式囑魏志華製造含上開鎮靜安眠劑Ｌ０ＲＡＺＥＰＡＭ及ＤＩＡＺＥＰＡＭ之藥片
一百萬粒，尚未製造完成，即於同年月二十九日下午三時三十分許，為法務部調查局
台南市調查站及台南憲兵隊等專案人員，在魏志華私設之上開二處製藥工廠查獲，並
扣得如原判決附表編號一至十四所列其所有供私製藥品所用之原料、器械及藥品等物
，繼在台北市○○○路○段三０一號六樓馨燕公司，查扣得如原判決附表編號十五至
十六所列之藥品等情。因而撤銷第一審判決，改判仍論處上訴人共同連續製造偽藥罪
刑，固非無見。
惟查：(一)、科刑之判決書所記載之犯罪事實，為論罪科刑適用法律之基礎，故凡於適
用法令有關之事項，必須詳加認定明確記載，然後於理由內敘明犯罪事實所憑之證據
及其認定之理由，使事實與理由互相一致，方為合法。原判決對於上訴人於八十五年
間之何時，囑由魏志華製造含ＦＬＵＮＩ  ＴＲＡＺＥＰＡＭ（俗稱ＦＭ２）藥丸一
百萬粒、含減肥藥ＰＨＥＮＹＰＲＯＰＡＮＯＬＡＭＩＮＥ成分之紅白色膠囊一批、
及含鎮靜安眠劑ＴＲＩＡＺＯＬＡＭ（即三唑他）之橢圓形藥片一批；以及如原判決
附表編號十五ＦＭ２藥丸二０四粒，含有何成分，均未明白認定詳細記載，已不足為
適用法律之依據。且對於扣案如原判決附表編號三、四、五、六、十五、十六等藥品
，是否含有該附表所列之成分，亦未於理由內說明其所憑之證據及認定之理由，自有
理由不備之違誤。(二)、製造偽藥及製造禁藥之處罰，雖同為藥事法第八十二條第一項
所規定，但其罪名究有區別。依卷附行政院衛生署八十七年一月九日衛署藥字第八七
０００四三六號函及所附公告，說明ＴＲＩＡＺＯＬＡＭ及ＦＬＵＮＩ  ＴＲＡＺＥ
ＰＡＭ屬該署8.6.衛署藥字第五九七九九五號公告列為管制藥品（藥事法第十一條
）。而扣案如原判決附表編號十四之藥錠二０四粒經檢驗結果其中一百粒含ＦＬＵＮ
ＩＴＲＡＺＥＰＡＭ成分，另一百四十粒除ＦＬＵＮＩ  ＴＲＡＺＥＰＡＭ｜２外另
含ＴＲＩＡＺＯＬＡＭ成分，有法務部調查局檢驗通知書在卷可稽（見一審卷第五二
頁、第八五、八六頁），則該藥錠既屬公告管制之藥品，是否屬於禁藥？上訴人如有
製造，是否應屬製造禁藥之犯行？原審就此攸關法律之適用，未詳細調查說明，僅論
以上訴人製造偽藥罪刑，猶有調查未盡及理由不備之違誤。(三)、依前開法務部調查局
檢驗通知書檢驗結果欄所載「三魏志華持有之其他粉末、藥片經檢驗結果均未發現鎮
靜安眠劑或其他成分。」等情，則原判決附表編號四之圓形顆粒狀成藥二十六公斤（
約五萬粒），何以認定含有ＬＯＲＡＺＥＰＡＭ及ＤＩＡＺＥＰＡＭ成分而併予宣告
沒收？而對於編號七、八、九、十、十一、十二之粉末等物品，何以係共犯魏志華所
有供犯罪所用之物，及編號十五、十六之藥品何以係上訴人及共同被告鍾翠蓮犯罪所
得之物，原判決均未詳細說明其理由，即均予宣告沒收，亦有可議。上訴意旨指摘原
判決不當，非全無理由，應認仍有撤銷發回更審之原因。
據上論結，應依刑事訴訟法第三百九十七條、第四百零一條，判決如主文。
中      華      民      國    九十二    年      八      月    二十一    日
                              最高法院刑事第八庭
                                  審判長法官  莊  登  照
                                        法官  洪  明  輝
                                        法官  黃  一  鑫
                                        法官  魏  新  和
                                        法官  林  秀  夫
      右正本證明與原本無異
                                              書  記  官
中      華      民      國    九十二    年      八      月    二十七    日


司法院資訊處製作；財團法人民間司法改革基金會備份。
